臺灣高等法院臺中分院刑事判決
110年度上易字第508號

上  訴  人  
即  被  告 ○○○

                    住彰化縣○○鎮○○里00鄰○○巷00○0                        號
上列上訴人即被告因違反家庭暴力防治法案件，不服臺灣彰化地
方法院110年度易字第43號中華民國110年3月19日第一審判決（
起訴案號：臺灣彰化地方檢察署109年度偵字第12227、13134號
），提起上訴，本院判決如下：
    主  文
上訴駁回。
    事  實
一、甲○○與乙○○原為同居男女朋友關係（於民國109年6月底分手
    ）。因甲○○對乙○○實施毀損及恐嚇等行為，經臺灣彰化地方
    法院於109年8月25日核發109年度緊家護字第14號緊急保護
    令（嗣於109年11月16日該院再核發109年度家護字第815號
    通常保護令），命令甲○○：不得對乙○○實施身體、精神或經
    濟上之騷擾、控制、脅迫或其他不法侵害；亦不得對乙○○為
    騷擾、接觸、跟蹤、通話、通信之行為；應遠離乙○○之住居
    所、工作場所及經常出入之場所至少100公尺，其地點包含
    ：彰化縣○○鎮○○○路00號、中山路74巷32及34號、復興路69
    號、彰化縣○○鎮○○路000號、彰化縣○○市○○街0號、彰化縣○○
    鎮○○路0段00號。警方於109年8月25日4時5分許，在彰化縣○
    ○鎮○○路000號對甲○○執行該緊急保護令，告知上述禁制內容
    。豈料甲○○一再藉口和乙○○間之「合夥關係」尚未清算，分
    別基於違反保護令之犯意，而有下列行為：
  ㈠甲○○於109年9月18日12時14分許，至彰化縣○○鎮○○○路00號對
    面距離100公尺內之文武廟，待乙○○發現後，對乙○○招手。
  ㈡甲○○於109年10月12日某時，發送電子郵件給乙○○，表示「完
    全沒看半間、還妳了!!!!」，與乙○○通信聯絡。
  ㈢甲○○於109年10月24日6時53分許，在乙○○LINE之貼文上回覆
    留言「欠錢還錢，天公地道！」，與乙○○通信聯絡。
  ㈣甲○○得知乙○○在彰化縣○○鎮○○路00號之小吃店工作，於109年
    10月24日20時23分許，至上址店外，待乙○○聽見甲○○所騎乘
    之機車引擎聲而外出查看時，甲○○乃高呼「妳騙了我6年的
    錢」，藉此騷擾乙○○。
二、案經乙○○訴由彰化縣警察局鹿港分局報請臺灣彰化地方檢察
    署檢察官偵查起訴。　　　
    理  由
一、證據能力之說明：
    按被告以外之人於審判外之言詞或書面陳述，除法律有規定
    者外，不得作為證據；又被告以外之人於審判外之陳述，雖
    不符合同法第159條之1至第159條之4規定，但經當事人於審
    判程序同意作為證據，法院審酌該言詞陳述或書面陳述作成
    時之情況，認為適當者，亦得為證據。當事人、代理人或辯
    護人於法院調查證據時，知有第159條第1項不得為證據之情
    形，而未於言詞辯論終結前聲明異議者，視為有前項之同意
    ，刑事訴訟法第159條第1項及第159條之5分別定有明文。經
    查，本判決下列所引用之被告以外之人於審判外之言詞或書
    面陳述，檢察官及被告甲○○均未爭執其等之證據能力，且迄
    至本院言詞辯論終結前均未聲明異議，本院審酌上開證據資
    料製作時之情況，尚無違法不當及證明力明顯過低之瑕疵，
    均應具有證據能力。又其餘非供述證據，經審酌與本案被告
    被訴犯罪事實具有關連性，且無證據證明係實施刑事訴訟程
    序之公務員違背法定程序所取得，亦無證據證明有何偽造、
    變造之情事，依刑事訴訟法第158之4規定，自應認均具有證
    據能力。
二、認定事實所憑之證據及理由：
    被告甲○○坦承：其於109年9月18日12時14分許出現在距離彰
    化縣○○鎮○○○路00號（即禁制地點之一）對面距離100公尺內
    ；於109年10月12日某時，發送如前述內容之電子郵件給被
    害人乙○○；於109年10月24日6時53分許，在被害人LINE之貼
    文上回覆留言「欠錢還錢，天公地道！」，復於同日20時23
    分許至被害人工作之上址小吃店外，待被害人聽見被告所騎
    乘之機車引擎聲而外出查看時，高呼「妳騙了我6年的錢」
    等情不諱，惟矢口否認有何違反保護令之犯行，且辯稱：「
    我認為保護令是無效的」（至於被告其他辯解，膠著在他和
    被害人在交往期間的經營糾葛，與本案是否構成犯罪，尚無
    關聯，於茲不贅）云云。經查：
  ㈠被害人乙○○於警詢、偵查及原審審理時，證述其與被告原為
    同居男女朋友關係，於109年6月底分手後，因被告對其實施
    毀損及恐嚇等行為，報警後臺灣彰化地方法院核發如上內容
    之緊急保護令，嗣後被告一再有如上述違反保護令之行為等
    情綦詳（偵13134號卷第13至15頁，偵12227號卷第13至15、
    213至216頁，原審卷第87至97頁）。
  ㈡被告於109年9月18日12時14分許，至彰化縣○○鎮○○○路00號對
    面，為附近監視器攝錄明確，此有錄影截圖及現場照片可佐
    （偵12227號卷第17至19頁）。而鹿港鎮中山南路不是寬達
    百米的大道，被告就站在上址對面，隔著中山南路望向上址
    ，顯然已經進入上址100公尺的範圍內；被告109年10月12日
    某時，發送電子郵件給被害人，表示「完全沒看半間、還妳
    了!!!!」，另於109年10月24日6時53分許，在乙○○LINE之貼
    文上回覆留言「欠錢還錢，天公地道！」，此有被害人行動
    電話翻拍照片可佐（偵13134號卷第33頁），顯然被告在這
    些時間和被害人有通信行為；另有被害人工作地點彰化縣○○
    鎮○○路00號之小吃店之照片在卷可查（偵13134號卷第31頁
    ），參以被告亦坦承至該小吃店找被害人並出言如上等情在
    案，均足以佐證被害人指訴情節有據，應可採信。
  ㈢臺灣彰化地方法院於109年8月25日核發109年度緊家護字第14
    號緊急保護令，命令被告：不得對被害人實施身體、精神或
    經濟上之騷擾、控制、脅迫或其他不法侵害；亦不得對被害
    人為騷擾、接觸、跟蹤、通話、通信之行為；應遠離被害人
    之上述生活範圍處所至少100公尺；警察於同日4時5分許，
    在彰化縣○○鎮○○路000號對被告執行該緊急保護令，告知上
    述禁制內容及相關權益等情，有彰化縣警察局鹿港分局保護
    令執行紀錄表、臺灣彰化地方法院上述緊急保護令、家庭暴
    力通報表（偵12227號卷第25至35頁）在卷為憑，可認屬實
    。被告是智識程度健全之成年人，自應知悉保護令之內容。
    上述緊急保護令既為臺灣彰化地方法院依家庭暴力防治法核
    發，在保護令未循家事事件程序推翻前，即屬有效（validi
    ty），倘若不遵守保護令之內容，則有相關處罰，以確保其
    實效（efficacy），本件審理的焦點正是檢視被告是否違背
    保護令的誡命，以確保保護令的實效。被告明明知道緊急保
    護令告訴他：不可接近特定地點，不可和被害人通信，不可
    騷擾被害人，卻無視於此，照樣迫近特定地點100公尺以內
    ，照樣留言寄訊息給被害人，照樣到被害人工作地點叫喊騷
    擾，其違反保護令之犯意，甚為明顯、堅定。被告辯稱保護
    令為無效，徒憑己意曲解法律、空言警民勾結騙發保護令、
    混淆如何之程序方能處理什麼主張，或是一再跳針重複其和
    被害人交往期間之「合夥關係」，皆無關犯罪事實之認定，
    所辯均不足憑。
  ㈣綜上所述，被告各次違反保護令之事證明確，犯行皆可認定
    ，均應依法論科。
三、論罪科刑
  ㈠按家庭暴力防治法所謂「騷擾」，是指任何打擾、警告、嘲
    弄或辱罵他人之言語、動作或製造使人心生畏怖情境之行為
    。該法第2條4款定義甚明。被害人面臨被告一再無視保護令
    ，已有多次迫近禁制地點、通信等行為，竟於工作地點撞見
    被告叫喊，於偵查中證稱「老闆說他的車子拋錨，懷疑是遭
    人惡意弄的，我就對老闆很不好意思，就沒有在那邊工作了
    」（偵12227號卷第216頁）、於原審證稱「我很緊張，就打
    電話報警」等語（原審卷第92頁）甚明，此等言行顯然已令
    被害人心生畏怖，甚至無法安心工作，自屬騷擾行為無誤。
　㈡是核被告於事實欄一㈠所為，係犯家庭暴力防治法第61條第4
    款之違反保護令罪；於事實欄一㈡至㈣所為，均係犯同條第2
    款之違反保護令罪。被告在不同時間一再違反保護令，各行
    為明顯可分，應是犯意各別，行為互殊，應分別論處。
四、原審認被告甲○○本案前揭犯行之事證明確，適用家庭暴力防
    治法第61條第2款、第4款，刑法第41條第1項前段、第8項、
    第51條第5款、第6款等之規定，並以行為人之責任為基礎，
    審酌被告專科肄業，離婚，育有一子現已成年，足見被告是
    智識程度健全之成年人，卻不思理性處理與被害人分手後的
    事宜，無視保護令之誡命，一再違背、藐視法律，其違反保
    護令之犯意甚為明顯、堅定，又一再以無關本案的糾葛來正
    當化自己之犯罪行為，藉口「清算合夥」向被害人要索鉅額
    金錢，不見反省悔意，被告在偵、審程序的言詞或書面陳述
    ，所曝露之主觀惡性，對於被害人之人身安全感造成相當大
    程度的危害，量刑不應從輕，檢察官請求從重量刑，誠屬有
    據，故本案應無科處罰金刑、或判處拘役輕度區間之餘地；
    暨斟酌被告前案犯罪科刑紀錄距今已遠，而近期諸案多半是
    其和被害人間的糾葛所致，此有臺灣高等法院被告前案紀錄
    表、臺灣彰化地方法院檢察署檢察官109年度偵字第9693、1
    0399、11319號起訴書在卷可稽，尚非素行至劣之人，及衡
    量被告於事實欄一㈡㈢寄發郵件、留言等犯罪手段，與實際和
    被害人接觸見面相較，情節不法程度或危險性較低，量刑應
    予區別等一切情狀，分別量處如附表所示之刑，及各諭知易
    科罰金之折算標準，並分別定應執行之有期徒刑、拘役如原
    審判決主文所示，暨各諭知易科罰金之折算標準等情。經核
    其認事用法，並無違誤，量刑亦屬妥適，被告提起上訴猶執
    前詞，否認犯行而指摘原判決不當云云。惟其各項辯解均無
    足採憑，已詳如前述；且按刑之量定，係實體法上賦予法院
    得自由裁量之事項，倘其未逾越法律所規定之範圍，又未明
    顯違背正義，即不得任意指摘為違法。本件原審量刑時，已
    依刑法第57條各款之規定審酌被告之上開一切情狀，而量處
    罪刑，經核原審並未逾越法律所規定之範圍，又無明顯違背
    正義，被告執前詞指摘原判決不當，其上訴為無理由，應予
    駁回。
五、被告經合法傳喚，無正當理由而未到庭，爰不待其陳述逕行
    判決。
據上論斷，應依刑事訴訟法第371條、第368條，判決如主文。　
本案經檢察官林裕斌提起公訴，檢察官甲○○到庭執行職務。
中　　華　　民　　國　  110　　年　　10　　月　　7　　日
            刑事第七庭  審判長法  官  梁  堯  銘
                              法  官  羅  國  鴻
                              法  官  張  智  雄
以上正本證明與原本無異。
不得上訴。
                              書記官  陳  玫  伶
　　　　　　　　　　　　　　　
中　　華　　民　　國　　110 　年　　10　　月　　7 　　日



附錄本案論罪科刑法條全文：
家庭暴力防治法第61 條
違反法院依第十四條第一項、第十六條第三項所為之下列裁定者
，為本法所稱違反保護令罪，處三年以下有期徒刑、拘役或科或
併科新臺幣十萬元以下罰金：
一、禁止實施家庭暴力。
二、禁止騷擾、接觸、跟蹤、通話、通信或其他非必要之聯絡行
    為。
三、遷出住居所。
四、遠離住居所、工作場所、學校或其他特定場所。
五、完成加害人處遇計畫。

附  表
編號  犯 罪 事 實     主    文 1 事實欄一㈠ 甲○○犯違反保護令罪，處有期徒刑伍月，如易科罰金，以新臺幣壹仟元折算壹日。 2 事實欄一㈡ 甲○○犯違反保護令罪，處拘役參拾伍日，如易科罰金，以新臺幣壹仟元折算壹日。 3 事實欄一㈢ 甲○○犯違反保護令罪，處拘役參拾伍日，如易科罰金，以新臺幣壹仟元折算壹日。 4 事實欄一㈣ 甲○○犯違反保護令罪，處有期徒刑伍月，如易科罰金，以新臺幣壹仟元折算壹日。